臺灣新北地方法院板橋簡易庭民事簡易判決
111年度板簡字第394號
原      告  王田石枝
被      告  林宜慧  

上列當事人間請求侵權行為損害賠償事件，原告提起刑事附帶民
事訴訟，經本院刑事庭裁定移送前來（本院110年度審附民字第7
75號），本院於民國111年4月21日言詞辯論終結，判決如下：
    主      文
被告應給付原告新臺幣壹拾壹萬壹仟伍佰元，及自民國一百一十
年十月十日起至清償日止，按週年利率百分之五計算之利息。
原告其餘之訴及假執行之聲請均駁回。
本判決原告勝訴部分得假執行。
    事實及理由
一、按訴狀送達後，原告不得將原訴變更或追加他訴。但擴張或
    減縮應受判決事項之聲明，不在此限，民事訴訟法第255條
    第1項第3款定有明文，而依同法第436條第2項規定，此於簡
    易訴訟程序亦有適用。本件原告於起訴時原請求：㈠被告應
    給付原告新臺幣（下同）22萬元及自民國110年9月22日起至
    清償日止，按年利率計算之利息。㈡請准供擔保宣告假執行
    。嗣於111年4月21日言詞辯論期日當庭變更訴之聲明為：㈠
    被告應給付原告22萬元及自刑事附帶民事訴訟起訴狀繕本送
    達翌日起至清償日止，按週年利率百分之5計算之利息。㈡請
    准供擔保宣告假執行。核原告所為訴之變更為減縮應受判決
    事項之聲明，依前開規定，應予准許。
二、又被告經合法通知，無正當理由未於言詞辯論期日到場，核
    無民事訴訟法第386條所列各款情形，爰依同法第436條第2
    項、第385條第1項前段規定，依原告之聲請，由其一造辯論
    而為判決。
三、原告主張：被告於107年間，在臺北市○○區○○○路0段00號「
    新光三越臺北站前店」，自任會首而召集互助會。互助會期
    間自107年8月20日起至110年4月20日止，每月為1期，每期
    會款為1萬元，採內標制，底標1,100元，每月20日在同址開
    標。原告並以自己名義參與1會，被告明知如附表所示之會
    員並未參與投標，亦未授權被告以渠等名義投標，竟意圖為
    自己不法之所有，基於詐欺及行使偽造準私文書之犯意，分
    別於附表所示時間，在上址標會地點，利用部分會員未親自
    前往現場投標之機會，分別冒用如附表所示之活會會員名義
    ，在投標單上偽造上開會員之署名及投標金額而偽造投標單
    ，持之參與投標並得標，致活會會員陷於錯誤，如數交付活
    會會款與被告，嗣被告因周轉不靈，於109年6月15日即失去
    聯絡，上揭互助會亦倒會停標，始悉上情。又原告業繳交22
    期之合會金，故請求賠償22萬元。為此，依侵權行為損害賠
    償之法律關係，請求被告給付原告22萬元。並聲明：㈠被告
    應給付原告22萬元，及自刑事附帶民事起訴狀繕本送達翌日
    起至清償日止，按週年利率百分之5計算之利息。㈡願供擔保
    請准宣告假執行。
四、法院之判斷：
  ㈠原告主張因被告前揭行為已不法侵害原告之財產法益，且與
    原告所受損失間具相當因果關係，而構成民事侵權行為等事
    實，業據提出臺灣新北地方檢察署檢察官109年度偵緝字第3
    667號起訴書為證，並有本院110年度審訴字第846號刑事判
    決在卷可參，另經本院調取上開刑事案件偵審卷宗查核屬實
    ，又被告就原告主張之前揭事實，業於相當時期受合法之通
    知，而於言詞辯論期日不到場，亦未提出準備書狀爭執，依
    民事訴訟法第436條第2項、第280條第3項準用第1項之規定
    ，視同自認，是依本院調查證據之結果，堪信原告前揭主張
    為真。
  ㈡按因犯罪而受損害之人，於刑事訴訟程序得附帶提起民事訴
    訟，對於被告及依民法負賠償責任之人，請求回復其損害，
    刑事訴訟法第487條第1項定有明文。復按因犯罪而受損害之
    人，於刑事訴訟程序固得附帶提起民事訴訟，對於被告請求
    回復其損害，但其請求回復之損害，以被訴犯罪事實所生之
    損害為限，否則縱另得依其他事由，提起民事訴訟，亦不得
    於刑事訴訟程序附帶為此請求（最高法院60年台上字第633
    號民事判例意旨參照）。本件原告提起本件刑事附帶民事訴
    訟主張被告應給付22萬元，惟除原告因被告冒標行為所支付
    之損害外，其餘已繳納之會款或未收取之利息，係本於會首
    與會員之互助會關係而為給付或預定給付，並非被告被訴犯
    罪事實所生之損害，是依上開判例意旨，原告應依其與被告
    間之合會契約關係另行請求，而不得於本件刑事訴訟程序附
    帶為之。而原告為互助會之會員，因被告之冒標行為陸續繳
    付活會會款，故原告因被告冒標行為所生之損害應係各次合
    會金扣除該次標息之總和，經核算為111,500元，故原告所
    得請求之損害為111,500元，逾此部分之請求，應屬無據。
  ㈢末按遲延之債務，以支付金錢為標的者，債權人得請求依法
    定利率計算之遲延利息。給付無確定期限者，債務人於債權
    人得請求時，經其催告而未為給付，自受催告時起，負遲延
    責任。其經債權人起訴而送達訴狀，或依督促程序送達支付
    命令，或為其他相類之行為者，與催告有同一之效力。應付
    利息之債務，其利率未經約定，亦無法律可據者，週年利率
    為百分之5，民法第233條第1項、第229條第2項及第203條分
    別定有明文。本件原告請求被告給付之損害賠償，係以支付
    金錢為標的，且無確定期限及約定利率，故原告請求被告給
    付自刑事附帶民事訴訟起訴狀繕本送達翌日即110年10月10
    日起至清償日止，按週年利率百分之5計算之利息，併應准
    許。
五、綜上所述，原告依侵權行為損害賠償之法律關係，請求被告
    給付111,500元，及自刑事附帶民事訴訟起訴狀繕本送達翌
    日即110年10月10日起至清償日止，按週年利率百分之5計算
    之利息，為有理由，應予准許。逾此範圍之請求，則無理由
    ，應予駁回。
六、本件原告勝訴部分係依民事訴訟法第427條第1項適用簡易訴
    訟程序所為被告敗訴之判決，依同法第436條第2項、第389
    條第1項第3款規定，依職權宣告假執行。至原告敗訴之部分
    ，其假執行之聲請即失所附麗，應予駁回。
七、由刑事庭移送民事庭之附帶民事訴訟案件，免納裁判費用，
    此有刑事訴訟法第504條第2項之明文規定。據此，原告提起
    本件刑事附帶民事訴訟請求被告賠償損害，依法無需繳納裁
    判費，另綜觀卷內資料，兩造復無其他訴訟費用之支出，爰
    無庸宣告兩造各應負擔訴訟費用之金額。
中　　華　　民　　國　　111 　年　　5 　　月　　19　　日
                  臺灣新北地方法院板橋簡易庭
                        法  官  陳怡親
以上為正本係照原本作成。
如不服本判決，應於送達後20日內，向本院提出上訴狀並表明上
訴理由，如於本判決宣示後送達前提起上訴者，應於判決送達後
20日內補提上訴理由書（須附繕本）。
中　　華　　民　　國　　111 　年　　5 　　月　　19　　日
                        書記官  劉芷寧
附表：
互助會編號 遭冒標會員姓名 冒標時間 冒標會期 標息金額 (新臺幣) 原告因此繳付金額（新臺幣）   3 楊婷羽 108年5月20日 10 1,200元 8,800元（計算式：10,000-1,200＝8,800）   4 蔡玉蓮 108年6月20日 11 1,300元 8,700元（計算式：10,000-1,300＝8,700）   6 鄭旭容 108年7月20日 12 1,400元 8,600元（計算式：10,000-1,400＝8,600）   8 方月娥 108年8月20日 13 1,400元 8,600元（計算式：10,000-1,400＝8,600）   9 張芷瑜 108年9月20日 14 1,400元 8,600元（計算式：10,000-1,400＝8,600）  20 林安 108年10月20日 15 1,400元 8,600元（計算式：10,000-1,400＝8,600）  21 鍾念妤 108年11月20日 16 1,400元 8,600元（計算式：10,000-1,400＝8,600）  22 林美華 108年12月20日 17 1,500元 8,500元（計算式：10,000-1,500＝8,500）  23 劉真貝 109年1月20日 18 1,500元 8,500元（計算式：10,000-1,500＝8,500）  28 田石枝 109年2月20日 19 1,400元 8,600元（計算式：10,000-1,400＝8,600）  29 林翠華 109年3月20日 20 1,500元 8,500元（計算式：10,000-1,500＝8,500）  32 徐美蘭 109年4月20日 21 1,500元 8,500元（計算式：10,000-1,500＝8,500）  33 黃麗華 109年5月20日 22 1,600元 8,400元（計算式：10,000-1,600＝8,400） 合計（新臺幣）     111,500元 註：因遭冒標會員之冒標會次、標息不明，故依序以停會向前回溯 13 個會次，標息以徐嶺、林安、方月娥提呈之得標會息紀錄單所載歷次得標會息計算。